臺灣臺南地方法院刑事判決
110年度智易字第17號
公  訴  人  臺灣臺南地方檢察署檢察官
被      告  張志中



            薛麗娟



共      同
選任辯護人  廖嘉成律師
            李佳樺律師
            林宜靜律師
上列被告因違反商標法案件，經檢察官提起公訴（110年度偵字
第8744號、110年度偵字第17650號），本院判決如下：
    主  文
張志中、薛麗娟均無罪。
    理  由
一、公訴意旨略以：被告張志中與被告薛麗娟係夫妻，以在夜市
    販賣寵物衣為業，而告訴人成若蘭於民國108年6月17日，向
    經濟部智慧財產局申請註冊「極度乾臊」商標，於108年12
    月16日經核准取得商標權，指定使用於寵物衣服等商品，詎
    被告張志中與薛麗娟共同基於違反商標權法之犯意聯絡，未
    得告訴人之同意，為行銷目的，即於109年4月中旬，委由不
    知情之大陸廠商「PETS服飾」，於製造之同一商品寵物衣，
    使用近似於告訴人之註冊商標「極度乾臊」之「極度乾躁」
    商標，有致相關消費者混淆誤認之虞，並自109年7、8月間
    起輸入臺灣販賣，每件售價新臺幣250元。嗣告訴人之配偶
    葉承龍於110年1月19日晚間，在臺南市林森路1段「大東夜
    市」，發現被告張志中與薛麗娟在販賣近似商標「極度乾躁
    」寵物衣，乃向被告張志中與薛麗娟告誡所販賣之寵物衣已
    涉侵權勿再販賣，詎被告張志中與薛麗娟不聽規勸，仍執意
    繼續於每週一、二、五在「大東夜市」及每週四、六、日在
    臺南市北區海安路3段「花園夜市」擺攤販賣，經葉承龍於1
    10年1月30日報警處理，為警於同日20時5分許，在「花園夜
    市」1排-1被告薛麗娟所擺設之攤位扣得「極度乾躁」寵物
    衣8件(橘色)，另於同日20時38分許，在「花園夜市」12排-
    28、29被告張志中所擺設之攤位扣得「極度乾躁」寵物衣17
    件(橘色7件、紅色及綠色各5件)而查獲。因認被告張志中、
    薛麗娟涉嫌違反商標法第95條第3款於同一商品使用近似於
    註冊商標，有致相關消費者混淆誤認之虞罪嫌。
二、按刑事訴訟法第155條第2項規定：「無證據能力、未經合法
    調查之證據，不得作為判斷之依據」，在學理上，以嚴謹證
    據法則稱之，係為保護被告正當法律程序權益而設，嚴格限
    制作為判斷、認定基礎之依據，必須係適格之證據資料，並
    經由完足之證據提示、辨認、調查與辯論，始能為不利於被
    告之有罪判決，至於對其有利之無罪判決，自不在此限。學
    理上乃有所謂彈劾證據，與之相對照，作用在於削弱甚或否
    定檢察官所舉不利被告證據之證明力，是此類彈劾證據，不
    以具有證據能力為必要，且毋庸於判決理由內，特別說明其
    證據能力之有無（最高法院100年度台上字第4761號判決參
    照，同院100年度台上字第5282號、100年度台上字第3871號
    、100年度台上字第2980號判決意旨同此見解）。本案既係
    諭知被告無罪之判決，揆諸上開說明，本件所引用之下述證
    據自毋庸說明證據能力，合先敘明。
三、按犯罪事實應依證據認定之，無證據不得認定犯罪事實；又
    不能證明被告犯罪者，應諭知無罪之判決，刑事訴訟法第15
    4條第2項及第301條第1項分別定有明文。次按事實之認定，
    應憑證據，如未能發現相當證據，或證據不足以證明，自不
    能以推測或擬制之方法為裁判基礎；認定犯罪事實所憑之證
    據，雖不以直接證據為限，間接證據亦包括在內，然無論直
    接或間接證據，其為訴訟上之證明，須於通常一般之人均不
    致於有所懷疑，而得確信其為真實之程度者，始得據之為有
    罪之認定，倘其證明尚未達到此一程度，而有合理之懷疑存
    在時，即無從為有罪之認定；認定不利於被告之事實，須依
    積極證據，茍積極證據不足為不利於被告事實之認定時，即
    應為有利於被告之認定，更不必有何有利之證據（最高法院
    40年台上字第86號、76年台上字第4986號判決意旨參照）。
四、檢察官認被告張志中、薛麗娟涉犯商標法第95條第3款之侵
    害商標權罪，係以被告2人之供述、證人葉承龍之證述、扣
    案被告陳列供販賣之寵物衣25件及扣案物照片14張、告訴人
    之商標註冊證1紙、被告提出與大陸廠商「PETS服飾」之微
    信通訊軟體對話紀錄、告訴代理人110年5月10日提出之光碟
    1片及臺灣臺南地方檢察署110年9月16日勘驗筆錄1份等為主
    要論據。訊據被告2人固坦承公訴意旨所稱之客觀事實，惟
    堅決否認有何違反商標法第95條第3款之犯行，辯稱：被告2
    人早於告訴人之商標註冊前之108年7月間，即透過微信向大
    陸廠商「PETS服飾」詢問標示「極度乾燥」寵物衣商品，告
    訴人之系爭商標於108年12月16日始對外公告，且註冊後也
    未見長期大量曝光或行銷之情形，難認被告2人於109年4月
    間即知悉系爭商標存在，故被告2人並無侵害系爭商標權之
    主觀故意；被告並非出於行銷目的而標示「極度乾躁」，未
    將「極度乾躁」作為商標使用；告訴人之系爭商標係純文字
    ，然其實際使用時則係變換使用樣式或添加附記之方式，與
    他人商標反而構成近似，有攀附知名品牌商標之情形，應有
    廢止事由存在；被告2人在扣案寵物衣商品上之標示，與告
    訴人之系爭商標並未構成近似，不致於使相關消費者混淆誤
    認等語。
五、經查：
㈠、告訴人成若蘭於108年6月17日向經濟部智慧財產局申請註冊
    「極度乾臊」商標，於108年12月16日經核准取得商標權，
    指定使用於寵物衣服等商品；被告張志中與薛麗娟未得告訴
    人之同意，於109年4月中旬委由不知情之大陸廠商「PETS服
    飾」製造寵物衣，標示包含「極度乾躁」字樣，自109年7、
    8月間起輸入臺灣販賣，每件售價新臺幣250元；嗣告訴人之
    配偶葉承龍於110年1月19日晚間在臺南市林森路1段「大東
    夜市」，發現被告張志中與薛麗娟在販賣標示「極度乾躁」
    寵物衣，向被告張志中與薛麗娟告誡所販賣之寵物衣已涉侵
    權勿再販賣，葉承龍於110年1月30日報警處理，為警於同日
    20時5分許，在「花園夜市」1排-1被告薛麗娟所擺設之攤位
    扣得「極度乾躁」寵物衣8件(橘色)，另於同日20時38分許
    ，在「花園夜市」12排-28、29被告張志中所擺設之攤位扣
    得「極度乾躁」寵物衣17件(橘色7件、紅色及綠色各5件)等
    情，為被告2人所不爭執，並有證人葉承龍之證述、扣案被
    告陳列供販賣之寵物衣25件及扣案物照片14張、告訴人之商
    標註冊證1紙、被告提出與大陸廠商「PETS服飾」之微信通
    訊軟體對話紀錄、告訴代理人110年5月10日提出之光碟1片
    及臺灣臺南地方檢察署110年9月16日勘驗筆錄1份等在卷可
    參，此部分之事實應堪認定。
㈡、告訴人註冊登記之00000000號商標，所指定使用之商品為第1
    8類商品：寵物衣服、繫狗皮帶、牽繫皮帶、狗項圈、動物
    項圈、寵物用生理褲、寵物用領結等，有智慧財產局商標註
    冊證1紙在卷可按（警二卷第45頁、偵卷第147頁），被告2
    人使用「極度乾躁」字樣之寵物衣，與告訴人系爭商標指定
    使用者，為相同之商品，要無疑義。
㈢、所謂商標之使用，係指為行銷之目的，而將商標用於商品或
    其包裝或容器之上，並足以使相關消費者認識其為商標者，
    商標法第5條第1項第1、2款定有明文。被告2人雖辯稱並未
    將「極度乾躁」作為指示商品來源之商標使用，而係將標示
    重點放在「極度乾躁」文字上方之「SUPER」或「SUPER PET
     TW」云云。然查，被告2人之寵物衣商品上以相當大（約佔
    據寵物衣正面2分之1面積）之字體標示「SUPER」、「PETTW
    .」、「極度乾躁」字樣，依序由上到下排列為3排，字體大
    小一致，英文字與中文字之顏色不同，中文字均為白色，英
    文字則有橘色、紅色、綠色等3種款式，有扣案物照片在卷
    可按（警一卷第87至91頁）。被告使用上開圖樣印刷於寵物
    衣正面，對於寵物衣本身之功能並無助益，且扣案3種款式
    均為同樣之標示，顯係對消費者作為指示商品來源之用，而
    上開標示就中文「極度乾躁」及英文「SUPER」、「PETTW.
    」部分，在外觀上醒目度並無不同，應係以整體作為商標使
    用，應堪認定。被告辯稱「極度乾燥」字樣非作為商標使用
    云云，要無可採。
㈣、告訴人註冊登記之00000000號商標，其商標圖樣係以純文字
    表現，以中文「極度乾臊」由左至右排列，其中排列在最右
    邊之「臊」字體大於左邊「極度乾」3字（警二卷第45頁、
    偵卷第147頁），而被告2人使用於寵物衣商品之「極度乾躁
    」圖樣商標，則以中文「極度乾躁」由左至右排列，其上方
    有英文「SUPER」及「PETTW.」上下排列（警一卷第87至91
    頁），其使用文字及整體外觀布置顯有不同。又我國慣用語
    言為中文，告訴人註冊登記之上開商標讀音為「極度乾臊」
    ，而被告使用之商標圖樣中文部分讀音為「極度乾躁」，最
    後1字讀音不同，是兩者讀音並未全然一致。再者，告訴人
    註冊登記之系爭商標並未包含英文字樣，而被告2人使用之
    商標圖樣除中文部分外，尚包含英文部分。故而，經異時異
    地隔離及通體觀察商標整體，被告2人使用之商標圖樣，與
    告訴人註冊登記之上開商標圖樣，在外觀布置、使用文字、
    讀音及觀念等方面綜合以觀，難認兩者近似。而二者既非近
    似，自難認有致相關消費者「混淆誤認之虞」。
六、綜上所述，被告2人使用之商標圖樣與告訴人註冊之上開商
    標並不構成近似，本件依檢察官所提出之證據及卷內證據，
    均不足使本院確信被告張志中、薛麗娟涉犯商標法第95條第
    3款之侵害商標權之犯行，自應為被告2人無罪之諭知。被告
    其餘抗辯不影響判決本旨，爰不一一贅述，附此敘明。
據上論斷，應依刑事訴訟法第301條第1項前段，判決如主文。
本案經檢察官陳昆廷提起公訴，檢察官李佳潔到庭執行職務。
中　　華　　民　　國　　111 　年　　5 　　月　　25　　日
　　　　　　　　　刑事第六庭    法　官　高如宜
以上正本證明與原本無異。
如不服本判決應於收受本判決後20日內向本院提出上訴書狀，並
應敘述具體理由。其未敘述上訴理由者，應於上訴期間屆滿後20
日內向本院補提理由書狀（均須按他造當事人之人數附繕本）「
切勿逕送上級法院」。
  　　　　　　　　　　　　　　　書記官　蔡雅惠
中　　華　　民　　國　　111 　年　　5 　　月　　31　　日